臺灣臺中地方法院民事判決　九十二年度重訴字第四五○號
　　原　　　告　　異翔工業股份有限公司
　　代　表　人　　黃永平
　　訴訟代理人　　林彥百律師
　　複　代理人　　王素玲律師
　　被　　　告　　富勤模具工業股份有限公司　設台中縣大肚鄉○○路○段三二○
　　　　　　　　　　　　　　　.
　　代　表　人　　李榮政　　　.
　　訴訟代理人　　張志雄　　　.
當事人間給付貨款事件，本院於民國九十二年十二月二十三日言詞辯論終結，判決如
左：
    主      文
原告之訴及假執行之聲請均駁回。
訴訟費用由原告負擔。
    事      實
甲、原告方面：
  一、聲明：被告應給付原告新台幣（下同）陸佰參拾捌萬壹仟捌佰玖拾陸元，及自
      起訴狀繕本送達翌日起至清償日止，按年息百分之五計算之利息。請准提供現
      金或等值之臺灣銀行無記名可轉讓定期存單為擔保宣告假執行。
  二、陳述：
  （一）被告於民國八十八年二月八日，向原告訂購「悅達四－五期沖壓模具」，合
        約號碼８８００６、８８００７、８８００８、８８００９，貨款共計一千
        八百五十萬元，嗣被告又請求追加合約號碼Ｂ0000000十五萬八千一
        百九十六元，及設計變更四十七萬三千七百元。本件買賣經原告提出設計並
        經確認，配合被告修改設計，並完成模具之製作，被告已給付前開合約之約
        定貨款百分之七十（即一千二百九十五萬元），嗣因被告財務狀況有問題，
        遲不為受領，對原告催請驗收亦置之不理，並拒絕給付剩餘百分之三十貨款
        即五百五十萬元，及前開追加貨款八十三萬一千八百九十六元，共計六百三
        十八萬一千八百九十六元，爰依買賣契約之法律關係，請求被告給付貨款。
  （二）所謂製作物供給契約者，謂當事人約定，一方以自己材料，製作物品供給他
        方，他方給付報酬之契約，如當事人之意思重在財產權之移轉，應認為係買
        賣，而與單純為包工之承攬契約有別。查本件製作模具之原料乃由原告提供
        ，而被告訂製模具即在取得模具所有權，兩造間之法律關係並非承攬。
  （三）關於追加貨款八十三萬一千八百九十六元部分，其中之三十五萬八千一百九
        十六元已經載明於兩造於八十九年五月四日在被告公司開會之會議紀錄概要
        第二點；而廠商貨款明細表中亦可見追加之貨款分別為三十五萬八千一百九
        十六元、四十七萬三千七百元，此廠商貨款明細表乃係由被告公司員工賴圳
        田先生傳予原告，請求就明細表內四筆金額為確認，待原告確認無誤後，即
        回傳予賴圳田，是可證原告與被告均已就上述二筆追加之貨款金額達成合意
        。
  三、證據：提出契約書影本一份、廠商貨款明細表一份、會議記錄影本二紙（八十
      九年五月四日、八十九年九月十六日）、彙整資料影本一紙、傳真資料影本一
      紙。
乙、被告方面：
  一、聲明：原告之訴駁回。如受不利益之判決，願供擔保請准免為假執行。
  二、陳述：
  （一）兩造訂立之「外包基本合約書」第四章第一條約定：「乙方（異翔工業股份
        有限公司）須依雙方所訂立之交易條件、日程計劃、甲方（富勤模具股份有
        限公司）所提供之設計圖及有關品質、功能所要求之資料完成訂製物品開發
        製作」及其合約書附件第二點承製方式約定：「自模具設計、ＦＭＣ、鑄件
        、零配件、機械加工、雕刻、仕上、試模、到鈑件試裝合格與模具驗收合格
        止」，可知雙方契約之性質，係承攬契約。
  （二）本件承攬經雙方約定按工程之進度付款，雖被告已給付百分七十之報酬，但
        因原告製作之模具因有瑕疵，經檢驗後未驗收合格，是原告既未完成一定之
        工作，依民法第四百九十一條規定，其承攬報酬請求權尚未發生，自不得向
        被告請求給付。
　（三）「廠商貨款明細」係由原告傳真給被告公司，其中第一、二項追加工程款之
        部分，其金額尚未談妥，雖第二項設計變更（尚未填採購單）曾經賴圳田呈
        報，但被告並未核准，並進而要求賴圳田再與原告討論。
丙、本院依職權傳喚證人賴圳田。
    理      由
一、原告主張被告於八十八年二月八日，向原告訂購「悅達四－五期沖壓模具」，貨
    款共計一千八百五十萬元，嗣再因被告之請求追加貨款八十三萬一千八百九十六
    元，經原告提出設計並經確認，配合被告修改設計，並完成模具之製作，被告已
    給付前開合約之約定貨款百分之七十，嗣因被告財務狀況出問題，遲不為受領，
    對原告催請驗收亦置之不理，並拒絕給付剩餘貨款百分之三十即五百五十萬元，
    及前開追加貨款八十三萬一千八百九十六元，共計六百三十八萬一千八百九十六
    元，爰依買賣契約之法律關係，請求被告給付貨款。被告則以本院法律關係為承
    攬，兩造間僅有共計一千八百五十萬元之契約，並未再向原告追加八十三萬一千
    八百九十六元之部分，且被告雖已給付百分七十之報酬，但因原告迄今尚未交付
    該模具，且因有瑕疵而檢驗後未驗收合格，原告未完成一定之工作，自不得向被
    告請求給付等語置辯。
二、原告主張被告訂購「悅達四－五期沖壓模具」，曾簽訂合約號碼８８００６（金
    額六百五十萬元）、８８００７（金額八百萬元）、８８００８（金額二百二十
    萬元）、８８００９（金額一百八十萬元），共計一千八百五十萬元等情，為兩
    造所不爭，復據原告提出外包基本合約書之個別合約書附件在卷可按，堪信真實
    。原告復主張被告曾向原告追加合約號碼Ｂ0000000十五萬八千一百九十
    六元，及設計變更四十七萬三千七百元，並提出被告職員賴圳田製作之載有二筆
    項目之傳真函一紙，及八十九年五月四日於被告公司召開之會議紀錄，內容載明
    「背門內板追加ＢＬ模具費用異翔及富勤各支付一半三十五萬八千一百九十六元
    ，模具驗收合格一次付清」為據，此為兩造所不爭；惟被告就設計變更部分，則
    以雖經賴圳田提報公司，但未通過等語置辯。經查，合約號碼Ｂ0000000
    十五萬八千一百九十六元部分，既經兩造於八十九年五月四日於被告公司召開之
    會議紀錄，決議由被告公司支付三十五萬八千一百九十六元，而證人即被告之職
    員賴圳田到庭證稱：和原告交易完後為了向原告確認合約款還有多少錢尚未給付
    ，才製作傳真函給原告，請原告確認無誤簽名後回傳等語，足見合約號碼Ｂ８９
    ０４１７部分兩造間確有合約關係存在。次查，設計變更四十七萬三千七百元部
    分，依兩造於八十九年五月四日於被告公司召開之會議紀錄內容，有「背門內板
    OP10原設為複動沖壓：：，待協商確認後修改模具為單動方式」之決議，另外於
    八十九年九月八日驗收總結紀錄內容，亦曾就：「側圍內外板增加上下邊樑加強
    板計四件」、「側圍內板上安全帶安裝孔∮14與∮15改為∮16」、「追加手動沖
    孔治具」、「背門內板在上邊框側面增加一孔∮15二孔∮16，再增加兩個Ｍ４焊
    接螺母」、「後行李箱原設計無照明燈，追加燈位置及開關位置」、「背門內板
    OP10複動改為單動，追加墊塊」、「焊件螺母孔∮6.6改為∮8」等為決議，復於
    八十九年九月十六日在原告公司召開之兩造會議紀錄內容，亦曾就背門內板OP10
    複動改為單動生產之後續作業，為「背門外板上線與擾流板定位孔追加手動沖孔
    治具」、「背門內板OP10複動改為單動，追加墊塊」均由原告處理之決議，分別
    有上揭會議紀錄，及悅達四、五期沖壓模具驗收總結在卷可按。而證人賴圳田亦
    到庭證稱：第二項的設計變更部分，我們有跟原告談了，但是上面尚未核准等語
    ，參以兩造外包基本合約書第六章第六條約定：「乙方（即原告）於製造或生產
    過程中，甲方（即被告）有權變更原設定或協議之產品規格、品質、材質或製作
    方法，驗收標準等。甲方得依據乙方之申請，對於上述變更以平等互惠立場就價
    格問題與乙方協議補償乙方損失」觀之，被告確有設計變更情事，並經原告向被
    告申請等情，堪信真實。是以兩造間之合約範圍，應包含合約附件號碼８８００
    ６、８８００７、８８００８、８８００９、Ｂ0000000個合約，並包括
    設計變更部分。
三、惟按當事人之一方，應他方之定作，專以或主要以自己材料製作物品供給他方，
    而由他方給付報酬之契約，為工作物供給契約，此種契約究係買賣抑為承攬，應
    探求當事人之真意，如當事人之意思重在財產權之移轉，則適用買賣之規定；當
    事人之意思如重在工作之完成，則適用承攬之規定。經查，兩造外包基本合約書
    第四章第一條約定：「乙方（即原告）依雙方所訂交易條件、日程計劃、甲方（
    即被告）所提供之設計圖及有關品質、功能所要求之資料完訂製物品開發製作」
    ，同合約書第五章為關於商業上或技術上之各種資料或資訊之保密約定，第九章
    有關驗收則約定：「概依甲方（即被告）之規定及合約書附件說明」，第十一章
    第六條則有逾期損失之約定：「若因乙方（即原告）之因素，乙方於約定日如無
    法交出符合品質要求之產品，每逾壹日罰款承製總價千分之一。第十六日起罰款
    承製總價千分之三，但以百分之三十為限」，有外包基本合約書附卷可佐，足見
    當事人間之意思，較重在工作之完成，並非重在財產權之移轉。再查，依各次之
    個別合約書（即兩造外包基本合約書第六條所稱之合約書附件），就承製方式均
    於第二點明定：「自模具設計、ＦＭＣ、鑄件、零配件、機械加工、雕刻、仕上
    、試模、到鈑件試裝合格與模具驗收合格止」，就付款條件均於第六點明定：「
    簽訂正式合約後付百分之二十，３Ｄ完成時付百分之二十，全工程模具取樣完成
    時付百分之三十，模具廠內ＣＡＥＩ合格時付百分之二十，ＦＯＢ出貨時付百分
    之十」，亦有各該合約書附件在卷足稽，顯係依工作進行程度付款，益證系爭合
    約係以模具製作之完成為目的，性質上應為承攬契約，而非買賣契約。經本院闡
    明後，原告仍主張依買賣契約之法律關係請求，而不以承攬契約之法律關係請求
    ，則原告之請求，自屬無據。從而，原告主張依買賣之法律關係，被告應給付貨
    款共計六百三十八萬一千八百九十六元及法定遲延利息，即無理由，應予駁回。
四、本件原告之訴既無理由，則其假執行之聲請亦失所附麗，併予駁回。
五、據上論結，本件原告之訴為無理由，依民事訴訟法第七十八條，判決如主文。
中　　　華　　　民　　　國　　九十三　　年　　  一　　月　　六　      　日
                                      臺灣臺中地方法院民事第一庭
                                        法　　　官  陳宗賢
正本係照原本作成
如對本判決上訴，須於判決送達後廿日內向本院提出上訴狀
中　　　華　　　民　　　國　　九十三　　年　　  一　　月　　六　　      日
~B法院書記官
